【裁判字號】    89,易,3185
【裁判日期】    900105
【裁判案由】    過失傷害
【裁判全文】
台灣台中地方法院刑事判決                        八十九年度易字第三一八五號
    公  訴  人  臺灣臺中地方法院檢察署檢察官
    被      告  丙○○
右列被告因業務過失傷害案件，經檢察官提起公訴（八十九年度偵字第一二一二九號
），本院判決如左：
    主  文
丙○○從事業務之人，因業務上之過失傷害人致重傷，處有期徒刑陸月，如易科罰金
以佰元折算壹日。
    事  實
一、丙○○係宏立興水電工程有限公司之負責人，以從事水電工程、室內裝潢工程為
    其業務之人，明知勞工於高度二公尺以上之工作場所進行作業時，勞工有墜落之
    虞者，應以架設施工架等方法設置工作台，如設置工作台有困難時，應採取掛安
    全網，使勞工使用安全帶、安全帽等安全防護設備，且使用之移動梯應採取防止
    滑溜或其他防止轉動之必要措施，以避免勞工因墜落而遭受生命、身體之危害。
    嗣於八十九年一月三十日下午，指派受雇員工乙○○至台中市○○路三四二巷三
    一號大廈地下室，從事燈座維修工作時，依當時情形並無不能注意之情事，竟疏
    未注意而未張掛符合標準之安全網，亦未使乙○○確實使用安全帶、安全帽等防
    護設備，復未提供採取防止滑溜或其他防止轉動必要措施之移動梯供其使用，致
    乙○○在該大廈第五梯梯口離地四公尺餘之高處，攀爬於移動梯上維修燈具時，
    因移動梯滑動而自離地四公尺高處墜落地面，受有頭部外傷合併顱內出血，及缺
    氧性腦病變等難治之重傷害。
二、案經乙○○之父甲○○代行告訴臺灣臺中地方法院檢察署檢察官偵查起訴。
    理  由
一、訊據被告丙○○固坦承僱用被害人乙○○，並於前開時間偕同乙○○前往該大廈
    維修燈具，且未曾提供任何安全設備供乙○○使用，及乙○○於上開地點自高處
    墜落而受有前開傷害之事實，惟矢口否認有業務過失傷害之犯行，辯稱：因乙○
    ○平日爬梯子手腳抖得很厲害，故當日其並未指示乙○○更換燈具，且其在完成
    維修簿上登記應行更換之燈具後，即向乙○○表示下班了，因乙○○當日係自行
    騎機車前往，其以為乙○○已先行離去，後經人通報始知乙○○在地下室跌落，
    不知乙○○如何跌倒，當時梯子係倒在地上云云。經查：（一）被害人乙○○確
    於前揭時地，因未配戴安全設備及使用採取防止滑溜或其他防止轉動必要措施之
    移動梯，而自高處墜落地面發生意外事故，因而受有前開之重傷害等情，業據代
    行告訴人甲○○指訴甚詳，並經證人己○○、丁○○證述屬實，且有財團法人私
    立中國醫藥學院附設醫院診斷證明書及殘障手冊影本各一紙附卷可資佐證。（二
    ）次查，被告於偵查中自承未提供任何安全設備予乙○○工作時使用，且證人即
    曾與乙○○同時在被告處工作之戊○○亦證稱於被告處工作時，常須用梯子爬上
    爬下，然被告均未提供安全帶、防護網、安全帽等安全設備供員工使用等語，是
    乙○○於工作時確未使用安全帶及安全帽，亦未於工作處所張掛安全網以為防護
    設施。（三）再查，依證人己○○證述乙○○墜落時所使用之鋁梯，是大廈所有
    借予被告維修燈具時使用，約有十尺高等語，是本院諭令被告攜帶同款式之梯子
    至現場測量，該梯約高二百九十七公分，而展開梯腳時，其寬約一百四十四公分
    ，另測量乙○○當時所欲維修燈具之處所，其地面寬度僅為一百二十三公分，有
    勘驗筆錄一紙在卷可考，故比較梯腳完全開展之寬度與地面之寬度，顯然該梯無
    法在該地面上完全伸展開來，因而無法安全平穩地放置在該地面上，是乙○○應
    係因為維修該處之燈具而攀爬該梯，嗣因該梯滑溜或轉動，致其站立於梯上連同
    該梯一同墜落地面。（四）又乙○○既係受僱於被告而從事燈具安裝維修工程，
    業據被告供承在卷，且依乙○○之工作性質本即常須藉由梯子上下以換裝燈具，
    而證人戊○○於本院審理中雖證述乙○○因懼高，故其與乙○○一同工作時，常
    由其使用梯子爬上爬下，而乙○○則在一旁傳遞工具等語，然其亦證述曾看過乙
    ○○使用梯子維修燈具等語，是乙○○並非完全不使用梯子作業；再當時若非被
    告指示乙○○至該處查看或維修燈具，又依被告所辯當時已告知乙○○下班之情
    況下，依常情，乙○○應無可能無由地自行前往該處，並從事其平日恐懼攀高之
    工作。（五）按雇主對於在高度兩公尺以上之處所（工作台之邊緣及開口部分等
    除外）進行作業，勞工有墜落之虞者，應以架設施工架等方法設置工作台。雇主
    依前項規定設置工作台有困難時，應採取張掛安全網，使勞工使用安全帶等防止
    勞工因墜落而遭受危險之措施；又雇主對於使用之移動梯，應採取防止滑溜或其
    他防止轉動之必要措施，勞工安全衛生設施規則第二百二十五條、第二百二十九
    條第四款分別定有明文。被告為宏立興水電工程有限公司之負責人，係從事業務
    之人，且為乙○○之雇主，其明知勞工於高於地面二公尺以上之高處作業，勞工
    有墜落之虞者，雇主應使勞工確實使用安全帶、安全帽及其他必要之防護設施，
    並應於該處設置安全網等防護措施，且提供使用之移動梯應採取防止滑溜或其他
    防止轉動之必要措施，以防止勞工因墜落發生意外；而乙○○在上開處所從事作
    業時，該處已有逾四公尺之高度，業據本院於八十九年十一月二十九日至現場勘
    驗測量屬實，有勘驗筆錄一紙在卷可考，依當時情形並無不能注意之情事，竟疏
    未注意維護作業處所之安全設備，非但未設置安全網，亦未使乙○○確實使用安
    全帶、安全帽及其他必要之防護設施，且未提供採取防止滑溜或其他防止轉動必
    要措施之移動梯，致乙○○從高處墜落地面，造成頭部外傷合併顱內出血，及缺
    氧性腦病變等難治之重傷害，被告顯有過失，且其過失與乙○○受傷間，亦有相
    當因果關係。（六）綜上所述，被告前揭所辯，顯屬卸責之詞，不足採信。本案
    事證明確，被告犯行，堪予認定。
二、核被告所為，係犯刑法第二百八十四條第二項後段之業務過失致重傷害罪。爰審
    酌被告之素行、過失之程度、犯罪後之態度，被害人所受之傷害難以回復，且被
    告迄未與被害人達成民事和解賠償損害等一切情狀，量處如主文所示之刑，並諭
    知易科罰金之折算標準。
據上論斷，應依刑事訴訟法第二百九十九條第一項前段、刑法第二百八十四條第二項
後段、第四十一條，罰金罰鍰提高標準條例第一條前段、第二條，判決如主文。
本案經檢察官李月治到庭執行職務。
中      華      民      國    九十      年      一      月      五      日
                                臺灣臺中地方法院刑事第四庭
                                    法  官  許 月 馨
右正本證明與原本無異。
如不服本判決應於送達後十日內向本院提出上訴狀
                                    書記官
中      華      民      國    九十      年      一      月      五      日
附錄本案所犯法條全文所犯法條
刑法第二百八十四條：
因過失傷害人者，處六月以下有期徒刑、拘役或五百元以下罰金，致重傷者，處一年
以下有期徒刑、拘役或五百元以下罰金。
從事業務之人，因業務上之過失傷害人者，處一年以下有期徒刑、拘役或一千元以下
罰金，致重傷者，處三年以下有期徒刑、拘役或二千元以下罰金。


司法院資訊處製作；財團法人民間司法改革基金會備份。
